臺灣臺北地方法院刑事裁定　　　　　　　　　　　　　九十一年度自字第一六二號
　　自　訴　人　乙○○
　　　　　　　　甲○○
　　代　理　人　崔百慶律師
　　被　　　告　丙○○
右列被告因詐欺案件，經自訴人提起自訴，本院裁定如左：
    主  文
自訴駁回。
    理  由
一、自訴意旨略以；被告丙○○於民國八十九年十一月間起至九十年元月間止，意圖
    為自己不法之所有，基於概括之犯意，連續多次至台北市○○街○段五四號二樓
    自訴人任職業務經理之亞洲夜總會消費用餐，於歷次消費後交付自訴人面額共計
    新台幣（下同）五十七萬一千二百元之支票十一紙，詎屆期提示均遭退票，自訴
    人乙○○、甲○○因而依照公司規定，各代為償付被告上開積欠帳款三十四萬七
    千四百八十元、二十二萬三千八百元，因認被告涉犯刑法第三百三十九條第一項
    之詐欺取財罪嫌云云。
二、按法院或受命法官於自訴案件第一次審判期日前訊問及調查結果，如認為案件有
    刑事訴訟法第二百五十二條至第二百五十四條之情形者，得以裁定駁回其自訴，
    同法第三百二十六條第三項定有明文。又刑法第三百三十九條詐欺罪，必須行為
    人自始基於不法所有之意圖，以詐術使人交付財物或以詐術取得財產上不法之利
    益或使第三人得之者，始能構成，至於民事債務當事人間，若有未依債務本旨履
    行給付之情形，在一般社會經驗而言，原因非一；其因不可歸責之事由無法給付
    ，或因合法得對抗他造主張抗辯而拒絕給付，甚至債之關係成立後，始行惡意遲
    延給付，皆有可能，未必出於自始無意給付之詐欺犯罪一端；而刑事被告依法不
    負自證無罪之義務，故在別無積極證據之情形下，自難違反刑事訴訟法第一百五
    十四條之規定，以被告單純債務不履行之狀況，推定被告自始即有不法所有之意
    圖而施用詐術。
三、自訴人指被告丙○○涉有前揭犯行，無非係以卷附十一紙支票及退票理由單（均
    影本），為其主要論據。訊據被告固不否認於右揭時、地至自訴人任職之夜總會
    跳舞用餐消費，並先後開立支票，屆期提示退票等情，惟堅決否認有何詐欺犯行
    ，辯稱：伊因公司經營不善，於九十年二月底結束營業，導致週轉不靈，並非初
    始即有意賴帳等語。經查：自訴人並不否認早已結識被告，被告曾帶朋友至夜總
    會消費，均由被告先行簽帳，嗣至被告公司收款，並無發生問題等語（見本院九
    十一年七月十八日訊問筆錄），故本件被告至夜總會消費後再行開立支票交付自
    訴人請款，是否確有施用詐術，已非無疑，又自訴人指稱：被告大部分都是帶廠
    商或朋友消費等語（見本院九十一年五月七日訊問筆錄），核與被告辯稱是為了
    應酬才去夜總會跳舞消費一節亦相符合，再經本院向台北市票據交換所查詢結果
    ，被告所交付上開支票係分別於九十年三月二十三日及同年四月十三日始經列為
    拒絕往來戶，有該所九十一年三月廿二日（九一）北票字第一六０三號函足憑，
    是被告辯稱並非初始即有意詐欺賴帳不還，似非子虛，參以被告事後與自訴人已
    達成和解，有和解筆錄及清償協議書各一份在卷可稽，故本件應僅係雙方民事糾
    葛，而與詐欺無涉。此外，復查無其他積極證據足認被告有何詐欺犯行，被告罪
    嫌尚有不足，依照首開說明，本件自訴應予駁回。
據上論斷，應依刑事訴訟法第三百二十六條第三項、第二百五十二條第十款，裁定如
主文。
中      華      民      國      九十一      年      七    月    三十    日
                                      臺灣臺北地方法院刑事第八庭
                                          法  官  胡宏文
右正本證明與原本無異。
如不服本裁定，應於送達後五日內，向本院提出抗告狀。
                                          書記官  劉穗筠
中      華      民      國      九十一      年      八    月     二     日
